臺灣嘉義地方法院民事判決　　　　　　　　100年度建字第5號
原　　　告　世盛消防設備檢修有限公司
法定代理人　蘇珈維
被　　　告　嘉義縣布袋鎮公所
法定代理人　蔡坤彬
訴訟代理人　蕭雅夫
　　　　　　趙家億
上列當事人間請求給付工程款事件，本院於中華民國100年4月26
日言詞辯論終結，判決如下：
    主  文
原告之訴駁回。
訴訟費用由原告負擔。
    事實及理由
一、原告起訴主張：緣被告嘉義縣布袋鎮公所積欠原告消防設備
    工程款新臺幣（下同）817,510元（下簡稱系爭工程款）。
    查本件布袋鎮東港里抽水站發電機損壞復健工程（下簡稱系
    爭工程）於民國99年10月8日即由被告完成驗收，相關資料
    均備齊向被告請款，且於同年12月7日就開立發票予被告，
    被告應於開立發票後1個月撥款予原告，然經原告向被告屢
    次催款，被告均置之不理，自工程完成驗收至今已5個月，
    原告卻尚未收受任何款項。爰聲明求為判決：（一）被告應
    給付原告817,510元，及自聲請支付命令狀繕本送達被告之
    翌日起至清償日止，按年息百分之5計算之利息。（二）訴
    訟費用由被告負擔。
二、被告則以：系爭工程雖已完工，且已驗收完畢，惟兩造所簽
    系爭工程契約中即約定系爭工程款必須俟補助款核撥後方可
    支付，即系爭工程款必須由嘉義縣政府核撥予被告後，被告
    方能給付款項。系爭工程之對口單位太多，所以時間上拖延
    較久，且被告是下級機關，對於上級機關如何核定及行政流
    程之速度，均無置喙餘地，是系爭工程款何時能核撥，被告
    亦無法明確地給予原告承諾，但被告已盡力幫助原告向嘉義
    縣政府詢問等語資為抗辯，並聲明：原告之訴駁回；訴訟費
    用由原告負擔。
三、本院得心證之理由：
（一）原告主張之上開事實，固據其提出99年12月17日統一發票
      影本1紙、系爭工程契約書影本、嘉義縣布袋鎮公所開標/
      議價/決標/流標/廢標記錄、工程標單、公開取得報價單
      或企劃書公告影本各1份、單價分析表影本3紙為證（見本
      院99年度司促字第15556號卷第3頁、第10-46頁），被告
      雖就系爭工程業已完工，且已驗收完畢乙情不爭執，並提
      出系爭工程經辦時程說明書1份為證（見本院卷第21-22
      頁），惟以前揭情詞置辯。是原告得否向被告請求系爭工
      程款，關鍵厥為兩造間之系爭工程契約如何約定？
（二）按附停止條件之法律行為，於條件成就時，發生效力，民
      法第99條第1項亦定有明文。所謂條件，乃法律行為之附
      款，為當事人對其法律行為效力所附加之限制；而附停止
      條件，係指法律行為效力之發生，繫於客觀、不確定之將
      來事實（最高法院77年度台上字第2207號判決參照）。又
      按解釋契約，固須探求當事人立約時之真意，不能拘泥於
      契約之文字，但契約文字業已表示當事人真意，無須別事
      探求者，即不得反捨契約文字而更為曲解（最高法院17年
      上字第1118號判例參照）。
（三）查「驗收後付款：契約驗收後付款為契約價金總額100%（
      由機關於招標載明），俟補助款核撥後方可辦理支付」，
      為兩造系爭工程契約第5條「契約價金之給付條件」所明
      文約定（見本院99年度司促字第15556號卷第14頁背面）
      ，足見原告雖可於系爭工程完成驗收後，向被告請求系爭
      工程款，惟兩造間係約定系爭工程款必須俟補助款核撥後
      方可支付，即系爭工程款核撥予被告後，原告方可向被告
      請求系爭工程款，故被告雖負有給付系爭工程款之義務，
      然該給付義務係附有停止條件，即須該項條件成就（即補
      助款核撥後）後，被告上開債務始為發生，而屬附有停止
      條件之法律行為，至為明確。
四、綜上，原告請求被告給付系爭工程款，其停止條件尚未成就
    ，該債權因而尚未發生。從而，原告依系爭工程契約之法律
    關係，請求被告給付系爭工程款，及自聲請支付命令狀繕本
    送達被告之翌日起至清償日止，按年息百分之5計算之利息
    ，為無理由，應予駁回。
五、本件事證已臻明確，兩造其餘攻擊防禦方法及舉證，經本院
    詳加審酌後，或與本件之爭執無涉，或對本件判決結果不生
    影響，爰不一一論述，併此敘明。
六、據上論結，本件原告之訴為無理由，依民事訴訟法第78條，
    判決如主文。
中    華    民    國   100    年    4     月    29    日
                    民事第二庭  法  官  黃仁勇
以上正本係照原本作成。
如不服本判決，應於送達後20日內，向本院提出上訴狀，如委任
律師提起上訴者，應一併繳納上訴審裁判費。
中    華    民    國   100    年    4     月    29    日
                                書記官  黃意雯